最高法院刑事判決　　　　　　一○○年度台上字第四九四五號
上　訴　人　林鴻逸
上列上訴人因違反毒品危害防制條例案件，不服台灣高等法院台
中分院中華民國一００年七月五日第二審判決（一００年度上訴
字第二０三號，起訴案號：台灣台中地方法院檢察署九十九年度
偵字第八八一八號），提起上訴，本院判決如下：
    主  文
上訴駁回。
    理  由
按刑事訴訟法第三百七十七條規定，上訴於第三審法院，非以判
決違背法令為理由，不得為之。是提起第三審上訴，應以原判決
違背法令為理由，係屬法定要件。如果上訴理由書狀並未依據卷
內訴訟資料，具體指摘原判決不適用何種法則或如何適用不當，
或所指摘原判決違法情事，顯與法律規定得為第三審上訴理由之
違法情形，不相適合時，均應認其上訴為違背法律上之程式，予
以駁回。本件原審審理結果，認為上訴人林鴻逸明知海洛因、甲
基安非他命為毒品危害防制條例第二條第二項第一款、第二款所
列之第一級、第二級毒品，不得販賣他人，竟分別基於意圖營利
，販賣第一級毒品海洛因、第二級毒品甲基安非他命之犯意，各
以原判決事實欄（下稱事實欄）二之(一)1.至4.、二之(二)、二之(三)
1.2.、二之(四)1.2.所載之方式，先後販賣海洛因予郭安華四次、
販賣甲基安非他命予林泰宇一次、販賣海洛因予陳春昇二次（其
中事實欄二之(三)1.部分，因實際未交付海洛因而未遂）、販賣海
洛因予趙柏翔二次之犯行明確。因而就事實欄二之(三)1.、二之(四)
1.部分撤銷第一審之科刑判決，改判論處上訴人販賣第一級毒品
未遂一罪刑（主刑處有期徒刑七年九月）、販賣第一級毒品一罪
刑（主刑處有期徒刑七年九月），就事實欄二之(一)1.至4.、二之
(三)2.、二之(四)2.販賣海洛因及事實欄二之(二)販賣甲基安非他命部
分維持第一審論處上訴人販賣第一級毒品六罪刑（主刑依序處有
期徒刑七年九月、十五年二月、八年、七年九月、七年九月、七
年九月）、販賣第二級毒品一罪刑（主刑處有期徒刑四年），駁
回上訴人此部分在第二審之上訴，並定其應執行刑為有期徒刑十
五年九月，及為相關從刑之諭知。已詳述其所憑之證據及認定之
理由，並就上訴人所辯各語認非可採，予以論述。查：(一)、犯毒
品危害防制條例第四條第一項、第二項販賣第一級、第二級毒品
罪，供出毒品來源，因而查獲其他正犯或共犯者，減輕或免除其
刑，同條例第十七條第一項定有明文。所稱「供出毒品來源，因
而查獲其他正犯或共犯者」，係指被告供出毒品來源之有關資料
，諸如前手之姓名、年籍、住居所、或其他足資辨別之特徵等，
使調查或偵查犯罪之公務員因而對之發動調查或偵查並查獲者而
言。申言之，被告之「供出毒品來源」，與調查或偵查犯罪之公
務員對之發動調查或偵查並進而查獲之間，論理上須具有先後且
相當之因果關係。非謂被告一有「自白」、「指認」毒品來源之
人，不問有無查獲其他正犯或共犯，即得依上開規定予以減刑。
原判決已說明其依憑證人即台中縣警察局（已改制為台中市警察
局）烏日分局（下稱烏日分局）偵查隊偵查佐陳勢福於第一審法
院民國九十九年度訴字第一四五七號到庭具結之證詞、烏日分局
函送之陳勢福職務報告、陳勢福於另案檢具關於該等上手之真實
姓名為曹涵亭、蕭得謙等人經雲林縣警察局長期監控而查獲之該
局刑事案件移送書、台灣彰化地方法院檢察署一００年一月二十
日彰檢文資料字第1002000004號函暨該署九十九年度偵字第六九
三四號、九十八年度偵字第四四一三號不起訴處分書、及台灣台
中地方法院檢察署九十九年度偵字第二一一一０、二二八九八、
二三四０四、二五０００號被告陳祐振起訴書等證據資料，綜合
判斷，認上訴人雖曾向烏日分局員警供出其毒品來源為綽號「阿
強」（即陳祐振）、綽號「老的」（台語，即蕭得謙）、綽號「
查理」、「陳吉雄」等人，並經烏日分局借提前往查證，惟此部
分均未能因上訴人之上開供詞，因而查獲該等上手，其中陳祐振
部分經警方追查後未能查緝，而嗣後係因陳祐振女友之家人檢舉
始查獲陳祐振；蕭得謙部分，於烏日分局前往勘查前，已經雲林
縣警察局及海岸巡防署另案查獲，故不符合毒品危害防制條例第
十七條第一項減輕或免除其刑之要件。上訴人提起第二審上訴時
執此指摘第一審判決漏未依該條規定減輕其刑而有違誤云云，為
無理由，應予駁回等由甚詳。所為論斷，均有卷存證據資料可資
覆按，核無違背證據法則之情形。上訴人上訴意旨，就同一事證
仍執陳詞為相左之評價，未具體指摘原判決有如何之違背法令，
要非適法之第三審上訴理由。(二)、毒品危害防制條例第十七條第
二項規定「犯第四條至第八條之罪於偵查及審判中均自白者，減
輕其刑。」，係為鼓勵是類犯罪行為人悔過、自白，並期訴訟經
濟、節約司法資源而設。如檢察官已行偵訊，則必須於偵查及審
判中均有自白，始有適用，缺一不可。苟於偵查中未自白犯罪，
迄至審判中始為自白，即無該項減刑之適用至明。本件關於事實
欄二之(一)2.上訴人販賣海洛因予郭安華一次部分，上訴人於九十
九年三月二十二日警詢供稱：「（警方提示譯文內容於九十八年
十二月二十七日十一時三分許，有無以你所持用之行動電話0000
000000號與0000000000號聯絡販賣毒品？）有聯絡要向我購買毒
品，但是我有事情所以沒有理會他，所以交易成功」等語；嗣於
九十九年四月十六日檢察官偵訊中供稱：「（譯文內容於九十八
年十二月二十七日十一時三分許，有無以你所持有之行動電話門
號0000000000號與0000000000號聯絡販賣毒品？）有聯絡要向我
購買毒品，但是我有事情並沒有理會他，所以該次交易沒有成功
」等語。可見就此次毒品之交易，於警詢、偵訊中上訴人均否認
犯行，並未自白犯罪。至上開警詢筆錄關於「所以交易成功」之
記載，綜觀該筆錄全文意旨，應係「所以交易『不』成功」之誤
載，附此明。是事實欄二之(一)2.部分之犯行上訴人於偵查（含
警詢）中既未自白犯罪，揆諸上揭規定，自不符該項減刑之要件
。原判決基此未適用該項規定予以減刑，於法尚無違誤。上訴意
旨就原判決此部分已論列說明之事項，依憑己見，未依據卷內資
料任意指摘，亦非合法之第三審上訴理由。衡以前開說明，其上
訴為違背法律上之程式，應予駁回。
據上論結，應依刑事訴訟法第三百九十五條前段，判決如主文。
中    華    民    國  一○○  年    九    月    八    日
                      最高法院刑事第十庭
                          審判長法官  賴  忠  星  
                                法官  呂  丹  玉  
                                法官  吳      燦  
                                法官  蔡  名  曜  
                                法官  葉  麗  霞  
本件正本證明與原本無異
                                      書  記  官  
中    華    民    國  一○○  年    九    月   十三   日
                                                      V